【裁判字號】    94,易,926
【裁判日期】    950518
【裁判案由】    詐欺
【裁判全文】
臺灣苗栗地方法院刑事判決               94年度易字第926號
公  訴  人  臺灣苗栗地方法院檢察署檢察官
被      告  丁○○
                    國民身分證.
                    號2樓
            庚○○
                    國民身分證.
            戊○○
                    國民身分證.
上列被告因詐欺案件，經檢察官提起公訴（94年度偵字第1460
號），本院判決如下：
    主      文
丁○○共同連續犯詐欺取財罪，累犯，處有期徒刑壹年肆月；扣
案如附表二所示之物均沒收。
庚○○、戊○○共同連續犯詐欺取財罪，庚○○處有期徒刑壹年
；戊○○處有期徒刑拾月；扣案如附表二所示之物均沒收。
    事      實
一、丁○○曾有違反肅清煙毒條例及妨害自由等犯罪前科，最近
    一次為曾於民國92年1 月27日因違反毒品危害防制條例案件
    ，經台灣板橋地方法院判處有期徒刑8 月確定，甫於93年8
    月31日執行完畢。詎仍不思悔改，與戊○○、庚○○及姓名
    年籍不詳之成年男子，共同基於意圖為自己不法所有之概括
    犯意聯絡，連續於附表1 編號3 、4 所示之時間、地點，以
    每樣玩具僅販售新台幣（下同）50元之低價吸引顧客前往選
    購玩具後，丁○○佯稱以擲藤圈套中玩具陶瓷牛、兔、豬為
    賭，與偽裝成民眾之戊○○或另姓名年籍不詳之成年男子在
    場對賭，戊○○或該姓名年籍不詳之成年男子乃取出金錢下
    注，並約定若丁○○未套中玩具，除戊○○或該姓名年籍不
    詳之成年男子可收回押注之金錢外，丁○○需賠償等額金錢
    ；若套中則押注金歸丁○○取得。丁○○先故意屢投不中玩
    具，賭金悉為戊○○或該名成年男子所得，以此方式進行數
    次對賭中，庚○○則持現金在旁煽動在場觀看之人下注，此
    時丁○○所擲籐圈竟得以套中玩具瓷器，庚○○乃將現金交
    給丁○○，並向在場之人謊稱其已墊付下注金額予丁○○，
    要求返還墊付金額，致在場之人陷於錯誤，返家取款償還借
    款。嗣丁○○、戊○○、庚○○與姓名年籍不詳之成年男子
    ，以上揭手法，連續於附表1 編號3 、4 所示之時間、地點
    ，分別向甲○○詐得7 萬元、乙○○詐得12萬3 千元。嗣於
    93年12月2 日上午10時30分許，乙○○發現丁○○等人在苗
    栗縣苑裡鎮舊社里苗130 線與山腳外環道路口，準備以上開
    方式詐騙其他人時，報警處理而查悉上情。
二、案經苗栗縣警察局通霄分局報請臺灣苗栗地方法院檢察署檢
    察官偵查起訴。
    理      由
一、訊據被告丁○○、戊○○、庚○○固坦承曾於丁○○擺設之
    玩具攤位有賭博情事，惟均矢口否認涉有詐欺罪嫌，丁○○
    辯稱：伊沒有和人對賭，是客人私下賭的，伊只是賣藤圈給
    他們，並負責拿藤圈給他們而已云云。戊○○辯稱：伊係在
    93年12月2 日10時30分許，在苗130 線與山腳外環道路口看
    人家賭博，剛要參與一起賭時，就被警察捉到云云。被告庚○○則辯稱：伊僅曾在附表1 編號4 所示之時間、地點現場
    參與賭博，伊沒有詐騙別人財物，被害人乙○○輸錢後，叫
    伊將錢借給伊云云。惟查：
（一）被告丁○○、戊○○、庚○○等人確於附表1 編號3 所示
      時間、地點，以上揭事實所載之詐騙方法，詐取被害人甲○○7 萬元等情，業據證人甲○○於本院審理中到庭證述
      明確，此徵諸其證述：「丁○○開壹台紅色的車，在旁邊
      用圈圈套陶瓷兔，有擺一些玩具在賣，有很多人在現場邀
      我下注，說這會賺錢，我本來想說要買玩具，但他不賣，
      我之所以回去拿錢，是因為他們說錢給我押注，我押注後
      ，就輸了。是丁○○在現場拿圈圈去套。」、「（問：除
      了丁○○套圈圈外，另二位被告在現場作什麼？）另有一
      個人在現場借我錢，他們兩人負責收錢。」、「（問：庚○○有無慫恿你押注？）有。」、「他（指庚○○）說這
      麼好賺，為何不下注。我輸了7 萬元」 (參見本院95年4
      月13日審判筆錄第8 、9 頁）等語自明；另參以被告丁○○等人向被害人甲○○詐得之金額7 萬元，係被害人甲○○於被騙當日向其認識之碾米廠老闆丙○○借得乙節，亦
      據證人即被害人甲○○及丙○○於審理中到庭證述無訛，
      此徵諸證人甲○○證述：「因為家裡有妻女，我兒子在海
      巡署上班，不敢回家拿錢，只向碾米廠借錢。」、「（問
      ：你去向碾米廠老闆丙○○借錢的那天，是否就是你被騙
      錢的那天？）是。」、「（問：你是否把向丙○○借的錢
      ，交給騙你錢的人？）是。」、「我向他借7 萬元，全部
      交給騙我的人。」等語，及證人丙○○證述：「正確時間
      我沒有辦法確定，約二期稻穀還沒有收割前，應該是中秋
      後，甲○○到我工廠借，他叫我借他7 萬元急用，不要告
      訴他家人」、「（問：對於甲○○說是在93年9 月26日到
      你碾米廠向你借7 萬元，是否實在？）實在。」等語自明
      （以上參見本院95年4 月13日審判筆錄第8 頁、95年5 月
      4日審判筆錄第5 、6 、7 、8 頁），被害人甲○○上揭
      指述，應堪採信。被告丁○○、戊○○、庚○○三人辯稱
      未於附表1 編號3 所示時間、地點，詐取被害人甲○○7
      萬元云云，自係事後卸責之詞，不足採信。
（二）被告丁○○、戊○○、庚○○等人確於附表1 編號4 所示
      時間、地點，以上揭事實所載之詐騙方法，詐取被害人乙○○12萬3 千元等情，業據證人即被害人乙○○於本院審
      理中到庭證述，此徵諸其證述：「在現場的主嫌就是戴眼
      鏡的被告丁○○，還有另一個年輕人，約30幾歲，庚○○
      、戊○○就陪我去領12萬元。」、「（問：可否當庭指認
      ？）我確定就是在庭的三位被告，就是他們化成灰，也認
      得出。」、「（問：當時押注時，是套何種東西？）我是
      看到藤圈套到陶瓷牛跟豬。」、「我沒有主動跟他們借錢
      ，之後我要回家，庚○○就跟我說他一共借我12萬元。」
      、「（問：是否確定有向庚○○借12萬元？）我沒有跟他
      借。」、「我輸了3000元後，就留在現場看，他們賭他們
      的，後來庚○○跟我說他幫我出了12萬元輸掉了。且庚○○把12萬元拿給丁○○。庚○○要我還12萬元。」等語自
      明（以上均參見95年4 月13日審判筆錄第13、14、15頁）
      ；另參以被害人乙○○在現場被騙3 千元後，被告庚○○
      向其佯稱尚欠12萬元要求還款，被害人乙○○乃帶被告戊○○及庚○○返家取款乙節，亦據證人乙○○於審理中證
      述：由被告庚○○和被告戊○○陪伊去新竹商銀苑裡分行
      的提款機去領款；去領錢時，是由被告戊○○騎機車載被
      告庚○○，跟在伊騎乘的機車後面；「（問：你領錢的經
      過？）用1 張提款卡、2 張現金卡。提款卡部分，領了2
      萬元，現金卡部分，預借各5 萬元。」等語屬實（參見上
      開審判筆錄第16、17頁），益證被告丁○○、戊○○、庚○○等人確曾於附表1 編號4 所示時間、地點，向被害人
      乙○○詐得財物12萬3 千元無訛，雖被告庚○○辯稱：伊
      僅在現場參與賭博，沒有詐騙被害人乙○○財物，伊只是
      在被害人乙○○輸錢後，將錢借給她而已云云。惟查，被
      告庚○○與被害人乙○○二人間並未認識，則以被告與被
      害人乙○○二人間，僅為案發時萍水相逢之人，衡情被告
      庚○○苟非意有所圖，豈有輕易借款予陌生人，且借款金
      額達12萬元之鉅？另被告戊○○確於被告庚○○隨被害人
      乙○○返家取款時，陪同庚○○去乙節，業如前述，則如
      被告庚○○、戊○○所辯渠等均互不認識，則被告庚○○
      豈會主動央求與其首次見面之陌生男子即被告戊○○陪同
      伊前往被害人乙○○住處取款，核與社會常情亦有相違。
      況本件係於93年12月2 日上午10時30分許，因被告丁○○
      在苗栗縣苑裡鎮舊社里苗130 線與山腳外環道路口，以上
      揭方式擺設玩具攤位，並與被告戊○○、庚○○等人準備
      以同一方式詐騙其他人財物時，經被害人乙○○發現，始
      報警處理而查悉上情等情，亦據證人乙○○於審理中到庭
      證述明確（參見上開審判筆錄第13頁)， 益證被告丁○○
      、戊○○、庚○○3 人間不僅彼此間認識，且為同一詐騙
      集團，否則何以被告丁○○等3 人於93年11月24日詐得被
      害人乙○○財物後，在同年12月2 日經警查獲時仍然在一
      起？是被告庚○○辯稱係被害人乙○○向伊借款12萬元云
      云；被告戊○○辯稱伊未曾至附表1 編號4 所示地點云云
      ；被告丁○○、戊○○、庚○○均辯稱彼此間不認識，未
      詐騙被害人乙○○云云，揆諸上揭說明，均不足採信。
（三）綜上所述，被告丁○○、戊○○、庚○○三人上揭辯解，
      要屬事後卸責之詞，均不足採信。此外，復有如附表2 所
      示之物扣案可資佐證。從而，本件事證明確，被告三人共
      同詐欺取財犯行，均堪認定，應予依法論科。
二、核被告丁○○、戊○○、庚○○3 人所為，均係犯刑法第33
    9 條第1 項之詐欺取罪。渠等三人與姓名年籍不詳之成年男
    子間有犯意聯絡，行為之分擔，均為共同正犯。另被告三人
    先後二次詐欺取財犯行，時間緊接，犯意概括，觸犯構成要
    件相同之罪名，為連續犯，均應依刑法第56條之規定，論以
    一罪，並加重其刑。又查被告丁○○曾於92年1 月27日因違
    反毒品危害防制條例案件，經台灣板橋地方法院判處有期徒
    刑8 月確定，甫於93年8 月31日執行完畢，臺灣高等法院被
    告前案紀錄表及臺灣苗栗地方法院檢察署刑案資料查註紀錄
    表各1 份附卷可參，其於有期徒刑執行完畢後，5 年內再犯
    本件有期徒刑以上之罪，為累犯，依法應遞加重其刑。爰審
    酌被告丁○○曾有違反肅清煙毒條例、毒品危害防制條例案
    件及妨害自由等犯罪前科，被告庚○○曾有違反麻醉藥品管
    理條例、賭博等犯罪前科，有台灣高等法院被告前案紀錄表
    1 紙附卷可稽，顯見渠等素行不佳，被告戊○○未有犯罪前
    科，有台灣高等法院被告前案紀錄表1 紙在卷可參，顯見其
    素行良好，被告三人為圖取財物，不惜以「扮豬吃老虎」之
    擺攤方式，騙取不特定人之鉅額款項，犯罪動機殊屬可惡，
    且犯後面對被害人當庭指述，仍矢口否認犯行，毫無悔悟之
    心，態度不佳及檢察官具體求刑被告丁○○有期徒刑1 年2
    月以上、被告戊○○、庚○○有期徒刑10月以上等一切情狀
    ，分別量處如主文所示之刑，以示懲儆。末查，扣案如附表
    2 所示之瓷製玩具、藤圈、塑膠娃娃車、玩具組、藤製搖椅
    、招牌、錄音帶、現金等物，分屬被告丁○○等3 人所有，
    業據被告3 人供明在卷，且屬供渠等犯本件詐欺取財罪所用
    之物，爰併依刑法第38條第1 項第2 款之規定予以宣告沒收
    ，附此敘明。
三、至公訴意旨認被告丁○○、戊○○、庚○○與姓名年籍不詳
    之成年男子，共同基於意圖為自己不法所有之概括犯意聯絡
    ，連續於附表1 編號1 、2 所示之時間、地點，推由被告丁○○以每樣玩具僅販售新台幣（下同）50元之低價吸引顧客
    前往選購玩具後，再推由被告丁○○擺設玩具瓷器供人以籐
    圈投擲，另被告戊○○及該名姓名年籍不詳之成年男子則佯
    裝顧客在場對賭，由該名成年男子取出金錢下注，若被告戊○○未套中玩具，該名成年男子除可取回押注金錢，被告戊○○尚須賠償等額金錢。被告戊○○先故意屢投不中玩具瓷
    器，所下賭注悉為該年籍不詳成年男子取得，以此方式進行
    數次對賭中，被告庚○○即在旁煽動附表1 編號1 、2 所示
    之人及其他民眾下注，使附表1 編號1 、2 所示之人陷於錯
    誤而押注5 百元或1 千元不等之金額，賭籐圈無法套中玩具
    ，此時被告戊○○所擲籐圈竟得以套中玩具瓷器，藉此詐取
    附表1編號1、2所示之人財物，甚於騙光後，被告庚○○更
    會以其身上持有會錢為詞，主動借錢予輸錢之附表1編號1、
    2 所示之人，惟下注後仍遭騙取一空，此時被告庚○○即要
    求借錢之人返家取款償還借款，而詐得如附表1 編號1 、2
    所示之金額，因認被告丁○○、戊○○、庚○○此部分犯行
    ，亦涉有刑法第339 條第1 項之連續詐欺取財犯行等語。然
    查：
（一）按犯罪事實應依證據認定之，無證據不得推定其犯罪事實
      ，刑事訴訟法第154 條定有明文。次按被告以外之人（包
      括證人、鑑定人、告訴人、被害人及共同被告等）於檢察
      事務官、司法警察（官）調查中所為之陳述，與審判中不
      符時，與審判中不符時，其先前之陳述具有較可信之特別
      情況，且為證明犯罪事實存否所必要者，得為證據，刑事
      訴訟法第159 條之2 定有明文。所謂「前後陳述不符」之
      要件，應就前後階段之陳述進行整體判斷，以決定其間是
      否具有實質性差異，惟無須針對全部陳述作比較，陳述之
      一部分有不符，亦屬之。而所謂「較可信之特別情況」之
      情形，亦應就前後陳述時之各種外部情況進行比較，以資
      決定何者外部情況具有可信性。若陳述並非在特別可信之
      情況下所為，則虛偽陳述之危險性即非常高，其既屬審判
      外陳述，且未經被告反對詰問，自無證據能力可言。
（二）本件公訴意旨認為被告丁○○、戊○○、庚○○3 人涉有
      刑法第339 條第1 項之連續詐欺取財罪，無非以被害人己○○、辛○○於警訊中之指述，及偵查卷附經被害人己○○、辛○○指認被告丁○○等人之照片2 幀等為其論罪依
      據。訊據被告丁○○等3 人堅詞否認涉有如附表1 編號1
      、2 所示之詐欺取財犯行，被告丁○○辯稱：附表1 編號
      1 所示時間，伊正在監獄服刑，尚未出獄，伊不可出現在
      附表1 編號1 所示地點等語；被告戊○○、庚○○均辯稱
      ：不曾至附表1 編號1 、2 所示地點，亦未曾詐騙被害人
      己○○、辛○○財物等語。
（三）查本件證人即被害人己○○、辛○○固均於警詢中證稱：
      被告丁○○、戊○○、庚○○等3 人確曾於附表1 編號1
      、2 所示時間、地點，以公訴意旨所載之方法，詐騙渠等
      如附表1 編號1 、2 所示金額等語（參見94年偵字第1460
      號偵查卷第50至53頁），惟徵諸被告丁○○曾因違反毒品
      危害防制條例案件，經台灣板橋地方法院判處有期徒刑8
      月確定，於93年1 月1 日至同年9 月1 日期間，在台北監
      獄台北分監執行，有法務部全國檢察官線上查詢刑案人犯
      在監所最新資料報表、臺灣高等法院被告前案紀錄表及臺
      灣苗栗地方法院檢察署刑案資料查註紀錄表各1 紙在卷可
      憑，而起訴書所載附表1 編號1 所示被告丁○○等人詐欺
      取財時間係在93年4 月8 日，當時被告丁○○既尚在監獄
      服刑，被告丁○○自不可能於附表1 編號1 所示時間、地
      點實施犯罪；另參以被告丁○○等3 人，於本院審理中經
      被害人己○○、辛○○當庭指認結果，並非向渠等詐騙財
      物之人；且被害人己○○、辛○○之警訊筆錄，並非由員
      警在被害人己○○、辛○○面前以一問一答方式當面製作
      ，係在電話中向員警述說被騙經過，由員警製作筆錄後連
      同被告丁○○等3 人照片，寄給被害人己○○、辛○○簽
      名後再寄回等情，業據證人己○○、辛○○於本院審理中
      到庭證述屬實（參見本院95年4 月13日審判筆錄第5 頁、
      同年5 月4 日審判筆錄第10至13頁），是以，本件證人己○○、辛○○於警訊中的指認及證述，核與審理中證述及
      指認顯然不符，且屬具有不可信之特別情況，依刑事訴訟
      法第159 條之2 規定自無證據能力。反之，證人己○○、
      辛○○於本院審理中既到庭指認被告丁○○等3 人，並非
      向渠等詐騙財物之人無訛，揆諸上揭說明，證人己○○、
      辛○○於本院審理中之上揭證述，應堪採信。
（四）綜上所述，被告丁○○、戊○○、庚○○辯稱：未在附表
      1 編號1 、2 所示時間、地點，詐騙被害人己○○、辛○○財物等語，應堪採信。此外，復查無其他積極證據足認
      被告丁○○等3 人涉有如附表1 編號1 、2 所示之詐欺取
      財犯行，揆諸上揭說明，此部分尚不能證明被告丁○○等
      3 人犯罪，本院原應依法諭知無罪判決，惟公訴意旨既認
      為此部分事實與上揭諭知有罪判決之犯罪事實，具有連續
      犯裁判上一罪關係，本院就此部分事實，自無庸另為無罪
      之諭知，併此敘明。
據上論斷，應依刑事訴訟法第299 條第1 項前段，刑法第28條、
第56條、第339 條第1 項、第47條、第38條第1 項第2 款，罰金
罰鍰提高標準條例第1 條前段，判決如主文。
本案經檢察官黃俊鳴到庭執行職務。
中    華    民    國    95    年    5    月     18    日
                  刑事第二庭  審判長法  官  林  燦  都
                                    法  官  羅  貞  元
                                    法  官  吳  炳  桂
以上正本證明與原本無異。
如不服本判決，應於判決送達後10日內向本院提出上訴狀（應抄
附繕本）。告訴人或被害人如對於本判決不服者，應具備理由請
求檢察官上訴，其上訴期間之計算係以檢察官收受判決正本之日
期為準。
                                    書記官  蘇  文  熙
中    華    民    國    95    年    5     月    18    日
附錄本判決論罪科刑法條全文：
刑法第339條第1項：
意圖為自己或第三人不法之所有，以詐術使人將本人或第三人之
物交付者，處5 年以下有期徒刑、拘役或科或併科1 千元以下罰
金。
    附表1:                                    新台幣
   ┌───┬─────┬──────┬────────┬─────┐
   │編號  │被害人    │犯罪時間    │犯罪地點        │詐取金額  │
   ├───┼─────┼──────┼────────┼─────┤
   │1     │己○○    │93年4月8日10│台北縣三重市集賢│8萬元     │
   │      │          │時許        │路旁            │          │
   ├───┼─────┼──────┼────────┼─────┤
   │2     │辛○○    │93年9月10日 │花蓮市吉安鄉海南│5萬元     │
   │      │          │10時許      │一街路旁        │          │
   ├───┼─────┼──────┼────────┼─────┤
   │3     │甲○○    │93年9 月26日│台中縣清水鎮外環│7萬元     │
   │      │          │11時許      │道路旁          │          │
   ├───┼─────┼──────┼────────┼─────┤
   │4     │乙○○    │93年11月24日│苗栗縣苑裡鎮房裡│12萬3千元 │
   │      │          │8時50分許   │里平交道路旁    │          │
   └───┴─────┴──────┴────────┴─────┘
    附表2:                               新台幣
   ┌──────┬──────────┬───────┐
   │扣案物品名稱│數  量（或金額）    │所  有  人    │
   ├──────┼──────────┼───────┤
   │ 瓷製牛     │ 1隻                │丁  ○  ○    │
   ├──────┼──────────┼───────┤
   │ 瓷製兔     │ 1隻                │丁  ○  ○    │
   ├──────┼──────────┼───────┤
   │ 瓷製豬     │ 1隻                │丁  ○  ○    │
   ├──────┼──────────┼───────┤
   │ 藤圈       │ 26個               │丁  ○  ○    │
   ├──────┼──────────┼───────┤
   │ 藤製搖椅   │ 1張                │丁  ○  ○    │
   ├──────┼──────────┼───────┤
   │ 塑膠娃絓車 │ 6台                │丁  ○  ○    │
   ├──────┼──────────┼───────┤
   │ 玩具組     │ 17組               │丁  ○  ○    │
   ├──────┼──────────┼───────┤
   │ 招牌       │ 1塊                │丁  ○  ○    │
   ├──────┼──────────┼───────┤
   │ 現金       │ 2千7百元           │丁  ○  ○    │
   ├──────┼──────────┼───────┤
   │ 現金       │ 8萬3千5百元        │庚  ○  ○    │
   ├──────┼──────────┼───────┤
   │ 現金       │ 4千元              │戊  ○  ○    │
   └──────┴──────────┴───────┘


司法院資訊處製作；財團法人民間司法改革基金會備份。
